【裁判字號】    98,訴緝,35
【裁判日期】    990211
【裁判案由】    偽造文書等
【裁判全文】
臺灣屏東地方法院刑事判決              98年度訴緝字第35號
公  訴  人  臺灣屏東地方法院檢察署檢察官
被      告  甲○○
上列被告因偽造文書等案件，經檢察官提起公訴（89年度偵字第
1823號），被告於本院準備程序就被訴事實為有罪之陳述，經合
議 庭裁定由受命法官獨任進行簡式審判程序，並判決如下：
    主  文
甲○○犯行使偽造私文書罪，處有期徒刑月，如易科罰金，以
銀元佰元即新臺幣玖佰元折算壹日，偽造之「劉英貞」印章壹
顆、專用信箱租用變更登記申請書上偽造之「劉英貞」署押及印
文各壹枚，均沒收之。緩刑貳年。
    事  實
一、甲○○於民國87年11月15日某時，在彰化縣田中鎮某地自小
    客車上，拾獲劉英貞（現改名為乙○○）所遺失之身分證1
    張（侵占遺失物部分追訴權時效業已完成，詳後述），其後
    為交筆友，竟基於行使偽造私文書之犯意，盜刻劉英貞之印
    章1 顆，於88年9 月28日持上開身分證及印章前去彰化縣北
    斗郵局，偽以劉英貞名義租用信箱，並於專用信箱租用變更
    登記申請書上，偽造劉英貞之印文、署押各1 枚，持向該郵
    局承辦人員行使，用以表示劉英貞申請租用信箱之意思表示
    ，北斗郵局承辦人員乃誤而核准該局郵政第180 號專用信箱
    予甲○○使用，足生損害於劉英貞及郵局對於郵政信箱管理
    之正確性。嗣於89年3 月1 日下午4 時30分許，在南投縣水
    里鄉○○村○○路40號為警查獲。
二、案經南投縣警察局集集分局報請臺灣南投地方法院檢察署檢
    察官呈請臺灣高等法院檢察署檢察長令轉臺灣屏東地方法院
    檢察署檢察官偵查起訴。
    理  由
一、本件被告甲○○所犯非死刑、無期徒刑、最輕本刑為3 年以
    上有期徒刑之罪，亦非高等法院管轄之第一審案件，而被告
    於本院行準備程序中就被訴事實為有罪之陳述，經告知被告
    簡式審判程序之旨並聽取當事人意見後，本院合議庭依刑事
    訴訟法第273 條之1 第1 項規定，裁定由受命法官獨任進行
    簡式審判程序，合先敘明。
二、上揭犯罪事實，業據被告於本院審理時自白不諱，核與證人
    劉英貞證述情節相符，並有贓物認領保管單、北斗郵局89年
    4 月10日8935201-1 號函附專用信箱租用變更登記申請書各
    1 紙可資佐證，上開補強證據已足資擔保被告所為之上開任
    意性自白之真實性，是本案事證已明確，被告犯行洵堪認定
    ，應予依法論科。
三、核被告所為，係犯刑法第216 條、第210 條之行使偽造私文
    書罪。被告偽造「劉英貞」署押及偽刻「劉英貞」印章後，
    用以偽造專用信箱租用變更登記申請書之私文書，其偽造署
    押及偽刻印章之行為，均屬偽造私文書之部分行為，偽造私
    文書之低度行為復為其後行使之高度行為所吸收，均不另論
    罪。爰審酌被告因一時貪圖便利，以拾得之他人身分證件辦
    理租用信箱而罹刑章，犯罪情節尚非重大，兼衡其犯後坦承
    犯行態度良好，及其犯罪之手段、智識程度、生活狀況等一
    切情狀，量處如主文所示之刑。按被告於犯罪時之刑法第41
    條第1 項前段規定：「犯最重本刑為5 年以下有期徒刑以下
    之刑之罪，而受6 個月以下有期徒刑或拘役之宣告，因身體
    、教育、職業、家庭之關係或其他正當事由，執行顯有困難
    者，得以1 元以上3 元以下折算1 日，易科罰金」。又被告
    行為時之易科罰金折算標準，修正前罰金罰鍰提高標準條例
    第2 條前段（現已刪除）規定，就其原定數額提高為100 倍
    折算1 日，則本件被告行為時之易科罰金折算標準，如以銀
    元3 百元折算1 日，經折算為新臺幣後，應以新臺幣9 百元
    折算為1 日。惟95年7 月1 日修正公布施行之刑法第41條第
    1 項前段則規定：「犯最重本刑為5 年以下有期徒刑以下之
    刑之罪，而受6 個月以下有期徒刑或拘役之宣告者，得以新
    臺幣1 千元、2 千元或3 千元折算1 日，易科罰金。」比較
    修正前後之易科罰金折算標準，以95年7 月1 日修正公布施
    行前之規定，較有利於被告，則應依刑法第2 條第1 項前段
    ，適用修正前刑法第41條第1 項前段規定，定其易科罰金之
    折算標準。又中華民國九十六年罪犯減刑條例雖自96年7 月
    16日起生效，惟本件被告經本院於前開減刑條例施行前通緝
    ，且係經緝獲到案而非自動歸案，依前開減刑條例第5 條規
    定，尚無該減刑條例之適用。被告未曾因故意犯罪受有期徒
    刑以上刑之宣告，此有臺灣高等法院被告前案紀錄表在卷可
    稽，被害人劉英貞表達不願意對被告請求民事賠償，並對被
    告是否緩刑一節表示無意見，此有本院委請彰化縣警察局北
    斗分局製作之訪查筆錄1 份可稽，而被告因離婚獨力扶養子
    女，有其戶籍謄本1 件可參，其受此罪刑宣告，應知警惕，
    本院認上開刑之宣告，以暫不執行為當，併予宣告緩刑2 年
    ，以勵其自新。盜刻而偽造之「劉英貞」印章1 顆，無證據
    證明已滅失，及卷附之專用信箱租用變更登記申請書上偽造
    之「劉英貞」署押及印文各1 枚，均應依刑法第219 條規定
    諭知沒收。
四、至於公訴意旨以被告於87年11月15日某時，在彰化縣田中鎮
    某地自小客車上，拾獲劉英貞（現改名為乙○○）所遺失之
    身分證1 張，竟意圖為自己不法之所有，將之侵占入己，認
    為被告此部分行為亦涉有刑法第337 條之侵占遺失罪嫌等語
    。經查證人劉英貞證述其於87年11月15日因搭乘被告自小客
    車而遺失身分證等語明確，被告亦自承係於87年間取得劉英
    貞之身分證，而修正前刑法第337 條之侵占遺失物罪，係專
    科罰金之刑，該罪之追訴權時效，依據修正前刑法第80條第
    1 項第5 款規定為1 年，而本件係於89年3 月1 日始經檢察
    官實施偵查，從而就侵占遺失物部分追訴權時效業已完成，
    然因起訴書認被告所涉侵占遺失物犯行，與本院前揭犯罪事
    實論罪科刑部分，依修正前刑法第55條應論以牽連犯，而有
    裁判上一罪關係，爰不另為免訴之諭知，併予敘明。
據上論斷，應依刑事訴訟法第273 條之1 第1 項、第299 條第1
項前段，刑法第2 條第1 項前段、第210 條、第216 條、第219
條、第74條第1 項第1 款，修正前刑法第41條第1 項前段，修正
前罰金罰鍰提高標準條例第1 條前段、第2 條，現行法規所定貨
幣單位折算新臺幣條例第2 條，判決如主文。
本案經檢察官曾士哲到庭執行職務。
中    華    民    國    99    年    2     月    11    日
                  刑事第四庭    法  官  蔡玉雪
以上正本證明與原本無異。
如不服本判決應於收受判決後10日內向本院提出上訴書狀，並應
敘述具體理由；其未敘述上訴理由者，應於上訴期間屆滿後20日
內向本院補提理由書（均須按他造當事人之人數附繕本）「切勿
逕送上級法院」。
中    華    民    國    99    年    2     月    11    日
                                書記官  許倬維
附錄論罪科刑依據之法條：
中華民國刑法第210條
（偽造變造私文書罪）
偽造、變造私文書，足以生損害於公眾或他人者，處 5 年以下有
期徒刑。
中華民國刑法第216條
（行使偽造變造或登載不實之文書罪）
行使第 210 條至第 215 條之文書者，依偽造、變造文書或登載
不實事項或使登載不實事項之規定處斷。

司法院資訊處製作；財團法人民間司法改革基金會備份。
